【裁判字號】    95,訴,2163
【裁判日期】    950829
【裁判案由】    毒品危害防制條例
【裁判全文】
台灣台中地方法院刑事判決              95年度訴字第2163號
公  訴  人  臺灣臺中地方法院檢察署檢察官
被      告  甲○○
                    國民
選任辯護人  熊賢祺  律師
            胡達仁  律師
上列被告因毒品危害防制條例案件，經檢察官提起公訴（95年度
毒偵字第2710號），經本院合議庭裁定，由受命法官依法獨任進
行簡式審判程序判決如下：
    主  文
甲○○施用第一級毒品，處有期徒刑柒月；又連續施用第二級毒
品，處有期徒刑肆月，扣案之第二級毒品安非他命包（含袋毛
重貳點柒公克），沒收銷燬之，安非他命玻璃管壹支，沒收；應
執行有期徒刑玖月，扣案之第二級毒品安非他命包（含袋毛重
貳點柒公克，沒收銷燬之，安非他命玻璃管壹支，沒收。
    事  實
一、甲○○前因施用毒品案件，經觀察、勒戒後，認無繼續施用
    毒品之傾向，於民國（下同）九十四年九月五日釋放，並由
    臺灣臺中地方法院檢察署檢察官於九十四年九月二日，以九
    十四年度毒偵字第三三七三號不起訴處分確定。詎仍不知悔
    改，於五年內，甲○○復基於施用第二級毒品安非他命之概
    括犯意，自九十五年二月二十八日起至同年四月二十三日傍
    晚十八時許止，在台中市○○路朋友李穗祥租賃處內等處，
    以將第二級毒品安非他命少許置於吸食器內，以火加熱燒烤
    ，使之產生白煙，再以口鼻吸入煙氣之方式，連續施用第二
    級毒品安非他命多次，平均二、三天施用一次。甲○○另基
    於施用第一級毒品海洛因之犯意，於九十五年四月二十三日
    晚上二十時許在台中市○○路朋友李穗祥租賃處以將第一級
    毒品海洛因摻入香菸內吸食之方式施用第一級毒品海洛因一
    次。嗣為警於九十五年四月二十五日○時三十分許，在臺中
    縣大里市○○○街二十八號前查獲，並扣得第二級毒品安非
    他命三包（含袋重共計二點七公克）及甲○○所有供犯施用
    第二級毒品安非他命所用之安非他命玻璃管一支。
二、案經南投縣政府警察局南投分局報請臺灣南投地方法院檢察
    署檢察官呈請臺灣高等法院臺中分院檢察署檢察長令轉臺灣
    台中地方法院檢察署檢察官偵查起訴。
    理  由
一、按除被告所犯為死刑、無期徒刑、最輕本刑為三年以上有期
    徒刑之罪或高等法院管轄第一審案件者外，於前條第一項程
    序進行中，被告先就被訴事實為有罪之陳述時，審判長得告
    知被告簡式審判程序之旨，並聽取當事人、代理人、辯護人
    及輔佐人之意見後，裁定進行簡式審判程序，刑事訴訟法第
    二百七十三條之一第一項定有明文。本件被告所犯係死刑、
    無期徒刑、最輕本刑為三年以上有期徒刑以外之罪，其於準
    備程序中就被訴事實為有罪之陳述，且經審判長告知被告簡
    式審判程序之旨，並聽取公訴人及被告、辯護人之意見後，
    本院合議庭認為適宜而裁定由受命法官獨任進行簡式審判程
    序，合先敘明。
二、上揭事實，業據被告甲○○於本院審理時，坦承不諱，並有
    被告持有之第二級毒品安非他命三包（含袋重共計二點七公
    克）及被告甲○○所有供犯施用第二級毒品安非他命所用之
    安非他命玻璃管一支扣案足資佐證，而被告為警查獲，經警
    採其尿液送請私立中山醫學大學附設醫院藥物濫用檢測中心
    檢驗結果，檢出甲基安非他命及嗎啡均呈陽性反應，此有該
    檢測中心九十五年五月四日第六五六○五九號尿液篩檢檢驗
    報告一份在卷可憑，此外，復有相片一幀、前揭臺灣台中地
    方法院檢察署不起訴處分書及被告之刑案資料查註紀錄表、
    臺灣高等法院被告全國前案紀錄表各一紙附卷可稽。又被告
    甲○○前因施用毒品案件，經送觀察、勒戒後，認無繼續施
    用毒品之傾向，於九十四年九月五日釋放，並由臺灣臺中地
    方法院檢察署檢察官於九十四年九月二日，以九十四年度毒
    偵字第三三七三號不起訴處分確定，有該署刑案資料查註紀
    錄表及全國施用毒品案件紀錄表附卷可稽，事證至臻明確，
    被告甲○○於觀察、勒戒執行完畢後未滿五年，再為本件施
    用第一、二級毒品之違反毒品危害防制條例犯行均洵堪認定
    。
三、按行為後法律有變更者，適用行為時之法律。但行為後之法
    律有利於行為人者，適用最有利於行為人之法律，修正後刑
    法第二條第一項定有明文。次按刑法第二條第一項所稱之法
    律，係指刑罰所依存之整體法律狀態，故法律有變更應指足
    以影響行為之可罰性與法律效果之法令因修正或廢止而有所
    變更而言。所以刑法法律變更概念，應界定在法律規定之改
    變，足以影響刑罰權判斷者而言，刑法總則之變更，自然會
    影響到個別犯罪之成立，乃至於法律效果之結構，自屬法律
    變更，應為新舊法之比較。而被告行為後，刑法第五十六條
    業於九十四年一月七日修正，九十四年二月二日公布，並於
    九十五年七月一日施行，修正之後，原屬連續犯之數個犯罪
    行為，依新法應數罪併罰，比較修正前之規定，可依裁判上
    一罪論處，顯然修正前之規定有利於被告，如仍依修正後之
    規定，對於被告極為不利，從而，解釋上對於刑法第二條之
    解釋，應包括此種影響罪刑加重之規定。本件被告於舊法時
    期所犯之連續施用第二級毒品罪，依裁判時之新法第二條第
    一項比較之結果，以舊法較有利於行為人，應依舊刑法第五
    十六條，逕以一連續施用第二級毒品罪論處。而比較適用最
    有利於行為人之法律，應就罪刑有關之一切情形，比較其全
    部之結果，而為一體之適用，不應一部分適用新法，一部分
    適用舊法（最高法院二十九年上字第九六四號判例要旨參照
    ）。又被告行為後，刑法第五十一條第五款已修正數罪併罰
    定其應執行者：「宣告多數有期徒刑者，於各刑中之最長期
    以上，各刑合併之刑期以下，定其刑期。但不得逾三十年。
    」，與舊法規定之數罪併罰定其應執行者：「宣告多數有期
    徒刑者，於各刑中之最長期以上，各刑合併之刑期以下，定
    其刑期。但不得逾二十年。」之規定相較，自以舊法規定之
    定應執行刑之上限為二十年對行為人較為有利，此為影響行
    為人刑罰之法律效果，是被告行為後法律已有所變更，經比
    較新舊刑法第五十一條第五款之規定，應依刑法第二條第一
    項之規定，適用最有利於行為人之舊法，而定其應執行之刑
    。再被告行為後刑法第三十八條第一項第二款沒收物之規定
    ，雖經總統於九十四年二月二日公布修正，並自九十五年七
    月一日施行，惟不論依修正前刑法第三十八條第一項第二款
    ，或修正後刑法第三十八條第一項第二款之規定，修正前後
    並無有利或不利之情形，自不生新舊法比較之問題，依修正
    施行後刑法第二條第一項前段之規定，應依修正前刑法第三
    十八條第一項第二款之規定。次按海洛因、安非他命分別係
    毒品危害防制條例第二條第二項第一款、第二款所定之第一
    級毒品、第二級毒品，不得非法施用，是核被告甲○○所為
    ，係犯毒品危害防制條例第十條第一項、第二項之施用第一
    級毒品罪及施用第二級毒品罪。被告施用第一、二級毒品前
    後持有第一、二級毒品之低度行為，應分別為其施用第一、
    二級毒品之高度行為所吸收，均不另論罪。被告先後多次施
    用第二級毒品安非他命之行為，時間緊接，犯罪構成要件相
    同，顯係出於概括之犯意為之，為連續犯，應依刑法第五十
    六條之規定以一罪論，並加重其刑。被告所犯施用第一級毒
    品、施用第二級毒品罪二罪之間，犯意各別，行為互殊，應
    予分論併罰。爰審酌被告甲○○犯罪之動機、目的、手段、
    品行不佳，詳如前述，此有台灣台中地方法院檢察署刑案資
    料查註紀錄表一份在卷可按，被告曾有施用毒品不良素行，
    經執行完畢後，仍不知警惕，再次施用毒品，經檢察官依初
    次勒戒、觀察後無繼續施用傾向為不起訴處分確定後，仍不
    知悔改警惕，猶繼續施用毒品不輟，情節非輕，有失政府制
    定毒品危害防制條例之立法美意，本不宜寬貸，惟此乃自戕
    且容易成癮之行為，從另一角度觀察，應視同病人看待，及
    犯後已坦承犯行，態度良好等一切情狀，分別量處如主文所
    示之刑，並定其應執行刑，以資懲儆。至於扣案之第二級毒
    品安非他命三包（含袋毛重二點七公克，依毒品危害防制條
    例第二條第二項第二款之規定，屬第二級毒品，不問屬於犯
    人與否，爰依毒品危害防制條例第十八條第一項前段之規定
    ，宣告沒收銷燬之；至於扣案之安非他命玻璃管一支係屬被
    告甲○○所有供犯施用第二級毒品安非他命所用之物，爰依
    刑法第三十八條第一項第二款之規定，予以宣告沒收。
據上論斷，應依刑事訴訟法第二百九十九條第一項前段、第二百
七十三條之一第一項，毒品危害防制條例第十條第一項、第二項
、第十八條第一項前段，刑法第二條第一項前段、第十一條、修
正前刑法第五十六條、第五十一條第五款、第三十八條第一項第
二款，判決如主文。
中    華    民    國    95    年    8     月    29    日
                  刑事第八庭    法  官  洪俊誠
以上正本證明與原本無異。
如不服本判決，應於判決送達後十日內向本院提出上訴狀，上訴
於臺灣高等法院臺中分院(須附繕本)。
                                書記官  蕭榮峰
中    華    民    國    95    年    8     月    29    日
附錄論罪科刑實體法條文：
毒品危害防制條例第十條：
施用第一級毒品者，處六月以上五年以下有期徒刑。
施用第二級毒品者，處三年以下有期徒刑。


司法院資訊處製作；財團法人民間司法改革基金會備份。
